【裁判字號】    92,易,1309
【裁判日期】    921231
【裁判案由】    違反動產擔保交易法
【裁判全文】
臺灣彰化地方法院刑事判決                        九十二年度易字第一三九號
    公  訴  人  臺灣彰化地方法院檢察署檢察官
    被      告  乙○○
右列被告因違反動產擔保交易法案件，經檢察官提起公訴（九十二年度發查偵字第三
五號），本院判決如左：
    主  文
乙○○動產擔保交易之債務人，意圖不法之利益，將標的物出質，致生損害於債權人
，處拘役伍拾日，如易科罰金，以參佰元折算壹日。
    事  實
一、乙○○於民國九十一年七月八日，向安泰商業銀行股份有限公司（下稱安泰銀行
    ）貸款新台幣（下同）十五萬元，並提供其所有車牌號碼ＹＭ－九０四七號福特
    六和牌自用小客車一部，為安泰銀行設定十八萬二千八百八十元之動產抵押權，
    雙方約定乙○○應自九十一年八月九日起至九十二年七月九日止，每月為一期，
    分二十四期，每期支付七千六百二十元，並約定標的物存放地點為乙○○之住所
    即彰化縣鹿港鎮海埔里海埔巷八五號，在貸款未付清之前，非經安泰銀行之同意
    ，乙○○不得任意將標的物出質或為其他處分，為動產擔保交易之債務人。嗣於
    九十二年三月間，安泰銀行將上開消費借貸債權及動產抵押權均移轉由匯豐汽車
    股份有限公司（下稱匯豐汽車公司）承受。詎乙○○於取得前揭貸款後，自第一
    期（九十一年八月九日）起即未繳納期付款，並意圖為自己不法之利益，於九十
    一年八月初，在彰化縣鹿港鎮○○○號道路旁，將前揭標的物出質他人，以延緩
    他人向其索債，致匯豐汽車公司追索無著受有損害。
二、案經匯豐汽車公司訴請臺灣彰化地方法院檢察署檢察官偵查起訴。
    理  由
一、訊據被告乙○○，固坦承曾向安泰銀行貸款並以其所有車牌號碼ＹＭ－九０四七
    號自用小客車一部，為安泰銀行設定十八萬二千八百八十元之動產抵押權，並約
    定標的物存放地點為其住所地等情不諱，惟否認有何意圖為自己不法之利益，辯
    稱：九十一年八月八日，其因案入監，伊曾請家人代為處理貸款事宜，但未處理
    好，又伊因積欠友人「阿德」十萬元，所以於九十一年八月初，在鹿港台十七線
    道路上，將前揭自小客車借予「阿德」，事後「阿德」未予歸還，目前車輛在何
    處伊並不清楚云云。惟審諸被告於警訊中曾供稱：「因為我有欠人新台幣十萬元
    ，所以那個人將該部ＹＭ－九０四七號自小客車拿去當抵押品」、「於九十一年
    八月初在鹿港鎮○○里○○○號道路上，我將車子交給阿德作抵押」等語，其後
    於本院審理中被告仍陳稱因積欠「阿德」十萬元，故將前揭車輛借予「阿德」等
    語，按被告甫將其所有之前揭自小客車以設定動產抵押之方式向債權人貸款十五
    萬元，且第一期款猶未繳納，即輕易將動產抵押之標的物借予他人，出借後，復
    未積極索還，被告顯然係為延緩「阿德」者向其索債，方將前揭自小客車質借予
    「阿德」，被告能否謂無何意圖為自己不法之利益；此外，前揭事實，復據告訴
    代理人甲○○於警訊中暨本院準備程序時指訴明確，並有貸款暨動產抵押契約書
    、動產擔保交易動產抵押設定債權人變更登記申請書、動產擔保交易（動產抵押
    ）移轉契約書、動產擔保交易動產抵押設定登記申請書、客戶分期繳款記錄查詢
    附卷可稽，事證明確，被告犯行已堪認定，應依法予以論科。
二、核被告乙○○所為，係犯動產擔保交易法第三十八條之罪。爰審酌被告之素行及
    其犯罪動機、目的、手段、告訴人所生之損害及犯罪後尚未與告訴人達成和解等
    一切情狀，量處如主文所示之刑，並諭知易科罰金之折算標準，以示儆懲。
據上論斷，應依刑事訴訟法第二百九十九條第一項前段，動產擔保交易法第三十八條
，刑法第十一條前段、第四十一條第一項前段，罰金罰鍰提高標準條例第一條前段、
第二條前段，判決如主文。
本案經檢察官賴志盛到庭執行職務。
中      華      民      國      九十二    年    十二    月    三十一    日
                                臺灣彰化地方法院刑事第二庭
                                    審判長法      官
                                          法      官
                                          法      官
右正本證明與原本無異。
如不服本判決，應於判決送達後十日內，向本院提出上訴狀( 須附繕本 )。
                                      法院書記官  詹國立
中      華      民      國      九十二    年    十二    月    三十一    日


司法院資訊處製作；財團法人民間司法改革基金會備份。
